【裁判字號】    97,訴,3974
【裁判日期】    971117
【裁判案由】    毒品危害防制條例
【裁判全文】
臺灣臺中地方法院刑事判決              97年度訴字第3974號
公  訴  人  臺灣臺中地方法院檢察署檢察官
被      告  乙○○
上列被告因違反毒品危害防制條例案件，經檢察官提起公訴（97
年度毒偵字第4524號），被告於準備程序中就被訴事實為有罪之
陳述，經告以簡式審判之旨，並聽取意見後，本院合議庭裁定由
受命法官獨任進行簡式審判程序，判決如下：
    主    文
乙○○施用第一級毒品，累犯，處有期徒刑拾月。扣案之注射針
筒壹支、勺子壹支，均沒收。
    犯 罪 事 實
一、乙○○前因施用毒品案件，經本院裁定令入戒治處所施以強
    制戒治，於民國91年11月6日期滿執行完畢釋放。施用毒品
    部分經本院以91年度訴字第866號判處有期徒刑1年確定，另
    因搶奪案件，經本院以90年度易字第3701號判處有期徒刑1
    年10月確定，上開2罪經定應執行刑為有期徒刑2年8月，嗣
    經假釋付保護管束；復於94年間因施用毒品案件，經本院以
    94年度訴字第2028號判處有期1年2月，經上訴駁回確定，另
    因搶奪案件，經本院以94年度訴字第1498號院判處有期徒刑
    2年確定，2罪經定應執行刑為有期徒刑3年，且上開假釋經
    撤銷，應執行殘刑有期徒刑7月又18日，並與前開有期徒刑3
    年接續執行，嗣因施用毒品案件，經減為有期徒刑7月，與
    搶奪罪部分，定應執行刑為有期徒刑2年6月，嗣於97年1月3
    0日因假釋付保護管束，並於97年4月30日保護管束期滿，未
    經撤銷視為執行完畢。詎仍不知悔改，復基於施用第一級毒
    品之犯意，於97年8月22日晚上11時許，在其位於臺中市○
    區○○○路247號518室之居處內，以將海洛因放入注射針筒
    ，以針筒注射之方式，施用第一級毒品海洛因1次。嗣於97
    年8月23日凌晨2時30分許，為警持本院核發之搜索票，在上
    址查獲，扣得其所有供施用第一級毒品之注射針筒及勺子各
    1支，並經乙○○同意採集其尿液送驗結果，呈可待因、嗎
    啡陽性反應，始查悉上情。
二、案經臺中市警察局第三分局報告臺灣臺中地方法院檢察署檢
    察官偵查起訴。
    理    由
一、訊據被告乙○○對其於前揭時、地施用第一級毒品海洛因1
    次之犯罪事實坦承不諱，且其為警查獲時，所採尿液送中山
    醫學大學附設醫院檢驗結果，呈可待因、嗎啡陽性反應等情
    ，有該院檢驗科藥物檢測中心出具之尿液檢驗報告1紙存卷
    可稽，而海洛因施用入人體後水解還原成嗎啡，再循嗎啡之
    代謝方式排出體外，已據行政院衛生署藥物食品檢驗局（81
    ）藥檢壹字第006431號函說明綦詳，顯見被告關於曾於上開
    時、地施用第一級毒品海洛因1次之自白，應與事實相符。
二、按毒品危害防制條例於92年7月9日修正公布，自93年1月9日
    施行，其中第20條、第23條將施用毒品之刑事處遇程序，區
    分為「初犯」及「5年內再犯」、「5年後再犯」。依其立法
    理由之說明：「初犯」，經觀察、勒戒或強制戒治後，應為
    不起訴處分或不付審理之裁定；「5年內再犯」者，因其再
    犯率甚高，原實施之觀察、勒戒及強制戒治既已無法收其實
    效，爰依法追訴或裁定交付審理。至觀察、勒戒或強制戒治
    執行完畢釋放後，「5年後再犯」者，前所實施之觀察、勒
    戒或強制戒治已足以遮斷其施用毒品之毒癮，為期自新及協
    助其斷除毒癮，仍適用「初犯」規定，始應先經觀察、勒戒
    、強制戒治之程序。從而依該次修正後之規定，僅限於「初
    犯」及「5年後再犯」2種情形，應先經觀察、勒戒或強制戒
    治之程序，此乃該條例第10條之例外規定。倘被告於5年內
    已再犯施用毒品，經依法追訴處罰，縱其第3次（或第3次以
    上）再度施用毒品之時間，在初犯經觀察、勒戒或強制戒治
    執行完畢釋放5年以後，因與單純之「5年後再犯」之情形有
    別，不合於「5年後再犯」之例外規定；且因已於「5年內再
    犯」，顯見其再犯率甚高，原實施觀察、勒戒或強制戒治，
    已無法收其實效，即應回歸原則性規定，由檢察官逕行起訴
    ，依該條例第10條處罰，最高法院95年度臺非字第134號裁
    判可資參照。查被告前於91年間，因施用毒品案件，經本院
    裁定令入戒治處所施以強制戒治，於91年11月6日期滿執行
    完畢釋放。復於94年間，因施用毒品案件，經本院以94年度
    訴字第2028號分別判處有期徒刑1年2月，經上訴駁回確定等
    情，有臺灣高等法院被告前案紀錄表及臺灣臺中地方法院檢
    察署刑案資料查註紀錄表各1份存卷可佐，則被告於本案犯
    罪事實欄所載時、地再犯施用第一級毒品罪，雖距91年11月
    6日強制戒治執行完畢釋放後之時間，已在5年以後，惟其自
    91年起之5年內已再犯施用毒品經依法訴追處罰，揆諸上開
    最高法院判決意旨，本案仍應予以依法論科，合先敘明。
三、核被告所為，係犯毒品危害防制條例第10條第1項之施用第
    一級毒品罪。被告施用毒品前之持有毒品行為，本應以持有
    論，惟持有後進而施用，其持有之低度行為應被施用之高度
    行為所吸收，故不再另論其持有毒品罪。又被告前因施用毒
    品案件，經本院以91年度訴字第866號判處有期徒刑1年確定
    ，另因搶奪案件，經本院以90年度易字第3701號判處有期徒
    刑1年10月確定，上開2罪經定應執行刑為有期徒刑2年8月，
    嗣經假釋付保護管束；復於94年間因施用毒品案件，經本院
    以94年度訴字第2028號判處有期1年2月，經上訴駁回確定，
    另因搶奪案件，經本院以94年度訴字第1498號院判處有期徒
    刑2年確定，2罪經定應執行刑為有期徒刑3年，並因而撤銷
    前開假釋，應執行殘刑有期徒刑7月又18日，並與前開有期
    徒刑3年接續執行，嗣因施用毒品案件，經減為有期徒刑7月
    ，與搶奪罪部分，定應執行刑為有期徒刑2年6月，嗣於97年
    1月30日因假釋付保護管束，並於97年4月30日保護管束期滿
    未經撤銷視為執行完畢之事實，有臺灣高等法院被告前案紀
    錄表及臺灣臺中地方法院檢察署刑案資料查註紀錄表各1份
    在卷可參，其受有期徒刑之執行完畢後，5年以內再故意犯
    本案有期徒刑以上之罪，為累犯，應依刑法第47條第1項之
    規定，加重其刑。爰審酌被告施用毒品，經強制戒治後，仍
    不知戒惕，一再施用，無視於毒品對於自身健康之戕害及國
    家對於杜絕毒品犯罪之禁令，不知戒除惡習，惡性非輕，然
    念及坦承犯行，態度良好，其施用毒品並無危害他人等一切
    情狀，量處如主文所示之刑，以資懲儆。另扣案之注射針筒
    及勺子各1支，為被告所有供其施用海洛因之用，業據被告
    供承在卷，爰均依刑法第38條第1項第2款之規定宣告沒收之
    。
四、據上論斷，應依刑事訴訟法第273條之1第1項、第299條第1
    項前段，毒品危害防制條例第10條第1項，刑法第11條前段
    、第47條第1項、第38條第1項第2款，判決如主文。
本案經檢察官甲○○到庭執行職務。
中    華    民    國    97    年    11    月    17   日
                  刑事第十四庭  法  官  李慧瑜
上正本證明與原本無異。
如不服本判決，應於收受送達後10日內向本院提出上訴書狀（應
敘述具體理由並附繕本）。
上訴書狀如未敘述理由，應於上訴期間屆滿後20日內補提理由書
於本院。
                                書記官  陳青瑜
中    華    民    國    97    年    11    月    17   日
附錄論罪科刑法條
毒品危害防制條例第10條
施用第一級毒品者，處 6 月以上 5 年以下有期徒刑。
施用第二級毒品者，處 3 年以下有期徒刑。


司法院資訊處製作；財團法人民間司法改革基金會備份。
